【裁判字號】    97,交易,50
【裁判日期】    971210
【裁判案由】    過失傷害
【裁判全文】
臺灣花蓮地方法院刑事判決               97年度交易字第50號
公  訴  人  臺灣花蓮地方法院檢察署檢察官
被      告  乙○○
上列被告因過失傷害案件，經檢察官提起公訴（97年度偵字第34
25號），本院判決如下：
    主  文
乙○○過失傷害人，處有期徒刑月，如易科罰金，以新臺幣壹
仟元折算壹日。
    事  實
一、乙○○考領有重型機車駕照，於民國97年3月10日下午4時15
    分許，騎乘車牌號碼229-BPD 號重型機車，沿花蓮縣新城鄉
    ○○村○○街由西往東方向行駛，行經花蓮縣新城鄉○○村
    ○○街東向300 公尺處時，本應注意車前狀況，並隨時採取
    必要之安全措施、減速慢行並隨時作煞停準備或保持兩側安
    全距離通過，而依當時天候雨、日間自然光線、柏油路面濕
    潤、無缺陷、無障礙物、且視距良好等情況，並無不能注意
    之情事，竟疏未注意及此，在其騎乘之前開重型機車行經上
    開路段時，適有甲○○無照騎乘車牌號碼GZX-158 號之重型
    機車，因下雨而於路邊斜向臨時停車下車換穿雨衣，惟該機
    車並未緊靠路邊右側停放，且甲○○人亦站立在該機車後車
    箱左側，形成路障，乙○○騎乘之上開重型機車經過即與甲○○發生擦撞，致甲○○向後倒臥在地，身體受有左側肩峰
    鎖骨關節脫位、頭部外傷併皮下血腫之傷害。乙○○於肇事
    後打電話報警並未報明肇事人姓名，於員警到達現場處理時
    ，在員警尚未知悉何人為肇事者時，當場向警員自首，進而
    接受裁判。
二、案經甲○○訴由花蓮縣警察局新城分局報請臺灣花蓮地方法
    院檢察署檢察官偵查起訴。
    理  由
壹、證據能力部分
一、經本院當庭勘驗被告乙○○、告訴人甲○○於檢察官偵查時
    訊問之錄音光碟結果：1 、經播放偵訊光碟、內容如卷附附
    件一所示。2 、檢察官訊問過程，態度平和，並無以強暴、
    脅迫、利誘或其他不正方法訊問。3 、筆錄內容記載與被告
    、告訴人之回答內容意旨相符。4 、被告及告訴人均能充分
    理解檢察官問題後而為回答。此有本院勘驗筆錄及附件一在
    卷可稽（見本院卷第124頁至第127頁）。足認被告及告訴人
    於檢察官偵查時所為之陳述均係出其自由意思所述，筆錄記
    載內容亦與渠等陳述之意旨相符。
二、按刑事訴訟法第159 條第1 項雖規定，被告以外之人於審判
    外之言詞或書面陳述，除法律有規定外，不得作為證據。然
    同法第159 條之5 第1 項、第2 項亦規定，被告以外之人於
    審判外之言詞或書面陳述，經當事人於審判程序同意作為證
    據，法院審酌該言詞陳述或書面陳述作成時之情況，認為適
    當者，亦得為證據；當事人、代理人或辯護人於法院調查證
    據時，知有第159 條第1 項不得為證據之情形，而未於言詞
    辯論終結前聲明異議者，視為有前項之同意。查本件被告在
    本院準備程序中均未就證據能力提出爭執，且迄於本院言詞
    辯論終結前，亦未就本院所調查之證據主張有刑事訴訟法第
    159條1項不得為證據之情形，應認均已同意得作為本案之證
    據。從而，下述之證據資料縱有屬傳聞證據，且不符刑事訴
    訟法第159條之1至之4 之規定者，經本院審酌各該證據能力
    作成時之ㄧ切客觀情況，認無不適當之情事，均認有證據能
    力，合先敘明。
貳、實體部分
一、訊據被告乙○○固不否認有與告訴人甲○○發生交通事故，
    惟矢口否認有何過失傷害之犯行，並辯稱：當時甲○○的機
    車停在路邊，且甲○○站在她的機車左側，她所受的傷害非
    我所造成的云云。經查：
  (一)上揭犯罪事實，業據證人甲○○於本院審理時證述明確，且
    有花蓮縣警察局新城分局道路交通事故現場草圖、現場圖、
    道路交通事故調查報告表(一)、(二)、財團法人臺基督教門諾會
    醫院診斷證明書各1份、現場照片10張在卷可稽。
  (二)被告雖以前揭情詞置辯。惟證人甲○○於本院審理時具結證
    述：車禍發生當天，我騎機車至我家後面大漢工專往墓地的
    路欲前往漁場買魚，因途中下雨，我怕淋濕，所以才停車下
    來，站在我的機車的左側後方即後車廂左側穿雨衣，我的機
    車停在車道上，就在此處我的左後方腰部被撞到，而左肩是
    我向後跌倒時受傷的，被告撞到我以後，我的雨衣就被勾住
    了等語明確（見本院卷第130頁至第131頁）；且證人即員警
    丙○○於本院審理時具結證稱：現場草圖是我所繪製，且經
    被告看過無意見而親自簽名，因為甲○○當天送醫院急診，
    身體不適，所以沒有給甲○○簽名，被告有跟我說他的機車
    有移動過，但並沒有跟我說被害人的機車有移動過，現場圖
    及草圖上之刮地痕是被告所騎乘的機車所留下來了，被告的
    機車左前方方向燈上方有刮擦痕等語綦詳，並有現場圖、照
    片可證；又被告於檢察官偵查時亦自承：我騎在路上，我就
    遠遠的看到她在那邊穿雨衣，然後我要從那邊經過的時候，
    已經看到她，要閃過她的時候，就突然不知道東西掃向我，
    後來我連人帶車向左側面滑出去，然後我回頭看到她倒在地
    上，我就趕快起來報警等語明確；復被告自承第一次撞擊部
    分為右後照鏡等語；再者，觀諸本件車禍之現場圖、草圖及
    照片可知，被告所騎乘之重型機車左前車頭有刮擦痕，甲○○所騎乘的機車並無受損之情形，而現場為未劃標線道路，
    但劃有路邊線，甲○○所騎乘的機車臨時斜停放在車道上，
    且甲○○人站在車道上穿雨衣，未緊靠道路右側造成路障，
    被告既已遠遠看見甲○○將車停下來且人站在道路上，足認
    被告已可預見甲○○人及機車在路上形成路障，本應注意車
    前狀況，並隨時採取必要安全措施，如減速隨時準備煞停、
    或採取兩邊適當安全之間隔距離通行經過，然被告仍以該路
    段最高速限每小時40公里前進，業據被告於警詢及本院審理
    時自承其時速為40公里等語無訛在卷；雖被告辯稱其有要閃
    避甲○○，但不知被什麼打到他機車的右後照鏡云云，然依
    現場圖、草圖可知，甲○○所騎乘之機車後置物廂位置距被
    告機車刮地痕起點之垂直距離僅70公分，此業據證人即員警
    丙○○於本院審理時證述明確，並有現場圖及草圖在卷可稽
    ，足認被告並未採取必要安全間隔距離來閃避，且被告既於
    行至車禍發生地遠處前，即已看見告訴人甲○○將機車停放
    在道路上，且人站上車道路上，復未採取必要之安全措施，
    以避免本件車禍發生，顯見其就本件車禍發生，有過失甚明
    。被告前揭所辯顯不足採。
  (三)按汽車行駛時，駕駛人應注意車前狀況及兩車併行之間隔，
    並隨時採取必要之安全措施，道路交通安全規則第94條第 3
    項定有明文。案發當時天氣為雨、日間自然光線、路面濕潤
    、無缺陷、無障礙物、視距良好，被告考領有重型機車駕照
    ，依其之智識、能力，並無不能注意之情事，此有道路交通
    事故調查報告表(一)在卷足憑。被害人即告訴人於本件事故後
    ，經送醫救治，診斷受有左側肩峰鎖骨關節脫位、頭部外傷
    併皮下血腫之傷害，亦有財團法人臺灣基督教門諾會醫院於
    97年5月10日所出具之診斷證明書1份在卷可參（見本院卷第
    97頁）。被告雖質疑開立診斷證明書之日期非告訴人發生車
    禍當日，惟該診斷明書業已明確記載告訴人甲○○經診斷「
    受有左側肩峰鎖骨關節脫位、頭部外傷併皮下血腫」、且「
    於97年3月10日急診治療，3月20日、3月27日、4月3日、5月
    10日骨科門診治療」，又證人甲○○於本院審理時證稱：
    我之前左肩於15年前開刀後就好了，沒有再看醫生，且可正
    常舉起、運用自如，本件車禍時，因我向後倒，左肩受傷、
    左手脫臼、手會麻、但可以動、可以做事、然不能舉很高、
    不能提重物等語綦詳；再者本件車禍係發生日期係97年3 月
    10日，堪認告訴人係於車禍發生後當日即97年3月10 日至該
    醫院就診，並經醫師診斷受有上揭傷害，足認告訴人所受之
    傷害係因本件車禍所造成無訛，又與被告前開駕駛之過失行
    為有相當因果關係，與其診斷證明書係何時請醫師開立之時
    間並無涉。另參酌鑑定機關臺灣省花東區車輛行車事故鑑定
    委員會97年6月6日花東鑑字第0976100869號函及所附鑑定意
    見書亦認：被告駕駛重型機車，未注意車前狀況，且保持行
    車安全間隔，為肇事主因。且送鑑定之現場照片即為員警於
    事故發生後至案發現場所拍攝之照片無訛，業據證人即員警
    丙○○於本院審理時證述明確，並非如被告於陳報狀所稱送
    鑑照片非本案車禍現場所拍攝之照片。是足認被告就本件車
    禍發生確實有過失。被告辯稱無過失云云，亦不足採。
  (四)又按臨時停車時，應依車輛順行方向緊靠道路右側，但單行
    道應緊靠路邊停車。其右側前後輪胎外側距離緣石或路面邊
    緣不得逾60公分，但大型車不得逾1 公尺，在單行道左側臨
    時停車時，比照辦理。道路交通安全規則第111條第2項規定
    有明文。本案肇事地點無號誌、標誌設置，且為未劃標線道
    路，顯未禁止停車，依告訴人即被害人將車輛斜停放在車道
    上，未緊靠道路右側，且人又站在車道上，造成路障，影響
    行車安全。足認告訴人即被害人就本件事故之發生亦有過失
    ，然被害人之過失並不能解免被告之過失，併此敘明。又告
    訴人雖未領有重型機車駕照而無騎車，僅為違反道路交通處
    理處罰條例之行政罰行為，尚與本件車禍發生無相當因果關
    係，附此敘明。
二、核被告所為，係犯刑法第284條第1項前段之過失傷害罪。被
    告在犯罪未發覺之前，向該管公務員告知其犯罪，而不逃避
    接受裁判，即與刑法第62條規定之自首條件相符，不以言明
    自首並願受裁判為必要。即或自首後，嗣後又為與其初供不
    一致之陳述，甚至否認其有過失或犯罪，仍不能動搖其自首
    之效力，蓋刑事訴訟採職權調查主義，殊不能期待被告自己
    證明其犯罪，原判決未調查上訴人是否係自首，徒以其筆錄
    未記載自首字樣，該警局之移送書復記載「經本分局查明報
    辦」，而謂其無自首之事實，自嫌速斷。（最高法院73年度
    台上字第629 號判決可資參照）。則刑事訴訟法採職權調查
    主義，殊不能期待被告自己證明犯罪，故若被告已向該管公
    務員告知肇事經過，而不逃避接受裁判，即與自首條件相符
    ，並不以自承犯罪為必要，即或自首後，又為與其初供不一
    致之陳述，甚至否認其有過失或犯罪，仍不能動搖自首之效
    力。查本案被告乙○○於事故發生後，報警時雖未陳報其為
    肇事人，惟於員警到場時，於被告向員警陳述發生事故經過
    後，員警始知車禍當事人，業據證人即至現場處理員警丙○○於本院審理時具結證述明確，嗣被告雖於警詢筆錄製作、
    檢察官偵查時及本院審理時否認其有過失，然被告並無逃避
    接受裁判，故其仍符合自首，爰依刑法第62條前段規定減輕
    其刑。爰審酌被告駕駛重型機車，未注意車前狀況，並隨時
    採取必要之安全措施，因而肇事之過失情節輕重程度，其為
    肇事主因，告訴人所受傷害之輕重且與有過失，並為肇事次
    因，被告犯後否認部分犯行，尚未與告訴人達成民事上和解
    ，惟念被告剛年滿18歲、其智識程度、並無前科，有臺灣高
    等法院被告前案紀錄表1 份在卷可稽等一切情狀，量處如主
    文所示之刑，並諭知易科罰金之折算標準，以示懲儆。
據上論斷，依刑事訴訟法第299 條第1 項前段，刑法第284 條第
1 項前段、第62條前段、第41條第1 項前段，刑法施行法第1 條
之1 第1 項、第2 項前段，判決如主文。
本案經檢察官孫源志到庭執行職務。
中    華    民    國    97    年    12    月    10    日
                  交通法庭          法  官    陳月雯
以上正本證明與原本無異。
如不服本判決應於收受送達後10日內向本院提出上訴書狀，並應
敘述具體理由。其未敘述上訴理由者，應於上訴期間屆滿後20日
內向本院補提理由書 (均須按他造當事人之人數附繕本)「切勿
逕送上級法院」。告訴人或被害人如對於本判決不服者，應具備
理由請求檢察官上訴，其上訴期間之計算係以檢察官收受判決正
本之日期為準。
中    華    民    國    97    年    12    月    11    日
                                    書記官
附錄本案論罪科刑法條：
中華民國刑法第284 條
因過失傷害人者，處六月以下有期徒刑、拘役或五百元以下罰金
，致重傷者，處一年以下有期徒刑、拘役或五百元以下罰金。
從事業務之人，因業務上之過失傷害人者，處一年以下有期徒刑
、拘役或一千元以下罰金，致重傷者，處三年以下有期徒刑、拘
役或二千元以下罰金。


司法院資訊處製作；財團法人民間司法改革基金會備份。
